臺灣雲林地方法院刑事判決　　　　　　　 95年度訴字第302號
公　訴　人　臺灣雲林地方法院檢察署檢察官
被　　　告　乙○○
　　　　　　　　　　國民
選任辯護人　施登煌律師
被　　　告　戊○○
　　　　　　　　　　國民
　　　　　　丙○○
　　　　　　　　　　國民
　　　　　　　　　　　號
上列被告因妨害自由等案件，經檢察官提起公訴（95年度偵字第
573 號），本院判決如下：
    主      文
乙○○、戊○○、丙○○共同以非法方法，剝奪人之行動自由，
乙○○處有期徒刑壹年，戊○○處有期徒刑玖月，丙○○處有期
徒刑捌月。
    事實及理由
壹、犯罪事實：
    乙○○於民國94年10月間係雲林縣斗南鎮代表會主席，戊○○為鎮代表會雇用之司機，負責接送乙○○。乙○○與甲○○均居住在雲林縣斗南鎮新崙里，2 人所有之農地間相互毗
    鄰，多年來因農藥噴灑等農事問題迭生爭執。94年10月17日
    早上，甲○○再次因噴灑農藥問題，與乙○○母親發生口角
    ，並辱罵乙○○母親「幹你娘！」甲○○當天晚上返家告知
    兒子吳銘欽，吳銘欽一時氣憤，放話欲找乙○○「輸贏」（
    即吵架理論），甲○○隨後至綽號黑文之友人丁○○位於雲
    林縣斗南鎮○○里○○○路64之4 號住處向丁○○抱怨，並
    稱吳銘欽欲找乙○○「輸贏」。乙○○經丁○○致電轉告上
    情，心生不滿，萌生侵入甲○○住宅，傷害甲○○及毀損物
    品，強押甲○○至丁○○住處，向其下跪道歉之犯意，於同
    日晚上約10時許，在雲林縣斗南鎮西伯里某朋友住處，與戊○○共謀，命戊○○帶人至甲○○住處強押甲○○，乙○○
    則至丁○○住處等候。戊○○旋即撥打電話邀集丙○○、姓
    名年籍不詳綽號「阿華」之成年男子（以下簡稱「阿華」）
    及4 名姓名年籍不詳之成年男子共7 人，基於侵入住宅、傷
    害、毀損及妨害自由之犯意聯絡，於同日晚上約11時許，同
    至甲○○位於雲林縣斗南鎮○○里○ 鄰○○○路61號之住處
    ，未經甲○○同意，即持鐵管無故侵入甲○○住處之三合院
    ，戊○○、丙○○及「阿華」進入客廳內，見甲○○要走，
    即以鐵管或徒手，共同毆打甲○○頭部、腰部、背部及右小
    腿等處，致甲○○受有頭部外傷、腰背部挫傷及右小腿脛骨
    骨折等傷害，並毀損甲○○所有位於客廳內之椅子2 張，其
    餘4 人則在客廳外以鐵管砸毀甲○○所有之車號KVZ-581 號
    機車儀表板面、車燈1 只、後照鏡1 只、車號SO-4506 號自
    小客車擋風玻璃車窗5 面、住宅鋁門玻璃1 面、農用機大燈
    1 只、大門門柱1 座及門柱大燈1 個等物，並將腳踏車1 部
    丟至上開自小客車車頂，腳踏車車輪因而歪曲變形，致上開
    物品毀損不堪使用，藉以威嚇甲○○，屈服甲○○意志，7
    人再共同強押甲○○至丁○○住處，命甲○○向乙○○下跪
    道歉，甲○○受此威嚇壓迫，不敢反抗，行動自由受剝奪，
    只得依命，緩慢跛行至丁○○住處內，向乙○○下跪道歉後
    ，乙○○告知甲○○可以回家後，甲○○始跛行走出丁○○
    住處，並請友人叫救護車，送其就醫。
貳、認定事實所憑之證據及理由：
    一證據能力部分：
      (一)按被告以外之人於審判外之言詞或書面陳述，除法律有
        規定者外，不得作為證據；又被告以外之人於審判外之
        陳述，雖不符前4 條之規定，而經當事人於審判程序同
        意作為證據，法院審酌該言詞陳述或書面陳述作成時之
        情況，認為適當者，亦得為證據，刑事訴訟法第159 條
        第1 項、第159 條之5 亦有明文。
      (二)被告乙○○、戊○○、丙○○及辯護人對檢察官所舉書
        面證據，除告訴人甲○○之警詢筆錄，不同意列為證據
        調查外，其餘檢察官所舉之證據，均同意有證據能力。
      (三)告訴人甲○○於94年11月20日之警詢筆錄部分：
        告訴人甲○○之警詢筆錄，係被告以外之人在審判外之
        陳述，且證人甲○○於本院審理時業已到庭具結作證，
        其證述之內容與警詢筆錄之內容大致相符，到庭檢察官
        亦表示以證人甲○○於本院審理時之證述為準，故本院
        認為甲○○於94年11月20日之警詢筆錄無再行調查之必
        要，爰依刑事訴訟法第163 條之2 第1 項之規定，駁回
        檢察官調查證據之聲請，則其警詢筆錄證據能力之有無
        ，不再論述。
      (四)其餘被告等及辯護人同意列為證據調查之供述書面證據
        ，本院審酌該書面作成時之情況，認為適當，依刑事訴
        訟法第159 條之5 第1 項之規定，認均具證據能力。
    二證明力部分（兼論被告之辯解及辯護人之辯護意旨不可採
      之理由）：
      (一)事實爭點：
        被告戊○○案發時為被告乙○○即雲林縣斗南鎮代表會
        主席之司機。被告戊○○、丙○○坦承侵入住宅徒手毆
        打傷害甲○○及毀損甲○○客廳椅子、機車車燈、後照
        鏡、自小客車擋風玻璃車窗、住宅鋁門玻璃、農用機大
        燈、大門門柱及大燈等物，及告訴人因而受有頭部外傷
        、腰背部挫傷、右小腿脛骨骨折等傷害，然均矢口否認
        有持鐵管傷害甲○○，或強押甲○○至丁○○住處向被
        告乙○○下跪道歉。被告戊○○、丙○○均辯稱：我們
        沒有拿鐵管到甲○○住處，也沒有強押甲○○至丁○○
        住處向乙○○道歉，甲○○答應要去跟乙○○說清楚，
        是自己走到丁○○住處。被告乙○○承認指示戊○○、
        丙○○至甲○○住處，請甲○○至丁○○住處商談，甲○○事後至丁○○住處時，確有受傷，伊之後亦至醫院
        探視甲○○，表示願意負擔醫藥費，希望甲○○不要報
        警，然被告乙○○矢口否認有教唆被告戊○○、丙○○
        傷害、毀損、妨害自由，或與被告戊○○、丙○○就上
        開犯行有犯意聯絡，辯稱：我只是要戊○○、丙○○去
        甲○○家裡請他過來講和，我沒有要他們去打甲○○及
        破壞甲○○家裡之機車等物，甲○○到丁○○住處時，
        我沒有叫他向我下跪。
      (二)本院之判斷：
        1.按「認定犯罪事實所憑之證據，並不以直接證據為限
          ，即綜合各種間接證據，本於推理作用，為認定犯罪
          事實之基礎，如無違背一般經驗法則，尚非法所不許
          。」最高法院著有44年臺上字第702 號判例要旨可資
          參照，此為本案認定共同正犯之重要採證法則，合先
          敘明。
        2.被告乙○○經丁○○轉告甲○○之子吳銘欽因噴灑農
          藥一事表示欲找其「輸贏」，因而指示被告戊○○、
          丙○○等人至甲○○住處找甲○○至丁○○住處：
          (1)證人即告訴人甲○○於95年2 月16日在檢察官面前
            具結證稱：案發當天晚上我回家時，我兒子吳銘欽
            跟我抱怨說乙○○都將農藥噴到我們田裡，並說要
            找乙○○理論，我當時安撫吳銘欽後，他就去他朋
            友家裡泡茶，但是丁○○卻打電話給乙○○，告訴
            他我兒子要去找他理論，之後就有10個以上的男子
            拿鐵管到我家裡毆打我。證人甲○○於本院審理時
            亦證稱：乙○○農藥噴到我田地，我跟他母親講，
            罵他母親三字經，他母親不理我，還跟乙○○講，
            放話說要打我。證人丁○○於本院審理時則證稱：
            甲○○在案發當天晚上快11點，跑到我家說他兒子
            要去找乙○○「輸贏」，他擋不住，他兒子已經出
            去了，我就打電話給乙○○，先是戊○○接電話，
            我問他事情為何會變成吳銘欽要找乙○○「輸贏」
            ，戊○○將電話轉給乙○○，我問他8 點多到吳駿
            原家講什麼，他兒子要找你「輸贏」，乙○○說沒
            有，我要他過來講清楚，之後，乙○○過來我家，
            他說他叫戊○○去找甲○○來我家。被告戊○○於
            94年12月8 日警詢時供稱：當天我去甲○○家是要
            去找吳銘欽問事情，因為丁○○跟我說甲○○有去
            他家，說吳銘欽要拿菜刀找主席輸贏，因為主席陳
            青龍母親的田地與甲○○田地是在隔壁，乙○○母
            親噴灑農藥時因風吹的關係，農藥飛至甲○○的農
            田，結果甲○○看到就以「幹你娘！」罵主席的母
            親，他們因而結怨。被告乙○○於本院審理時亦供
            稱：當天晚上，我在外面接到丁○○電話，責備我
            為何事情變成要「輸贏」，電話接完後，我問顏忠
            信是否有講什麼，丁○○打電話來責備，戊○○說
            沒有，我在西伯里朋友住處交代戊○○去找甲○○
            過來，之後是否有再跟戊○○電話聯絡，我忘記了
            ，在丁○○住處好像也有交代戊○○。
          (2)由上開供證內容可見，關於甲○○與被告乙○○母
            親發生爭執，吳銘欽放話欲找乙○○「輸贏」，陳
            青龍因而指示戊○○找甲○○至丁○○住處等情，
            甲○○、丁○○、乙○○、戊○○之供證內容互核
            一致，應信屬實。甲○○與乙○○及其母親因噴灑
            農藥一事發生爭執，甲○○兒子吳銘欽於94年10月
            17日晚間，向甲○○表示欲找乙○○「輸贏」（即
            吵架理論），甲○○隨即至丁○○住處向丁○○抱
            怨並告知已擋不住兒子；丁○○撥打電話予在西伯
            里友人住處之乙○○，經戊○○接聽後轉交給陳青
            龍，丁○○即告知乙○○吳銘欽要找其「輸贏」，
            乙○○遂於友人住處指示戊○○找甲○○至丁○○
            住處等情，均堪認定。
          (3)甲○○於本院審理時雖具結證稱：94年10月17日晚
            上，我兒子沒有跟我說要找乙○○理論，我完全不
            知道此事。然嗣後經檢察官提示其於檢察官面前之
            上開證述筆錄後，甲○○復改稱：我有跟檢察官說
            這些話，但我兒子不是在發生糾紛那天晚上說要找
            乙○○理論，是之前的事情。審判長訊問甲○○有
            無於案發當天至丁○○住處抱怨乙○○噴灑農藥？
            甲○○先答稱：那天晚上我找我兒子，為了此事，
            我也不知道是何人告訴他，我說小孩子這沒有你的
            事。嗣後又改稱：忘記了，那是很久之前的事情，
            我兒子說要跟主席討論，說我是土人。甲○○於本
            院審理時就吳銘欽有無表示要找乙○○「輸贏」，
            及其有無於案發當晚至丁○○住處抱怨一事，證述
            前後不一，時而答非所問，時而迴避問題，又無法
            合理解釋何以於檢察官訊問時證稱吳銘欽於案發當
            晚向其抱怨，並表示要找乙○○理論。此外，吳駿
            原於案發當晚至丁○○住處抱怨乙○○母親噴灑農
            藥至其農地，及吳銘欽表示欲找乙○○「輸贏」一
            事，業據丁○○於警詢、檢察官面前及本院審理時
            迭證明確，核與甲○○於檢察官面前之證述筆錄相
            符，乙○○、戊○○亦坦承其等係因上開情事要吳
            駿原至丁○○住處，是甲○○於案發當晚曾向詹德
            文表達「輸贏」一事，當係真實。甲○○於本院審
            理時證稱吳銘欽於案發當晚未表示要找乙○○「輸
            贏」云云，應係為隱瞞自己向丁○○表達「輸贏」
            為本案起因，不足採信。
          (4)就乙○○係於何地、以何方式指示戊○○將甲○○
            帶至丁○○住處，戊○○雖於警詢時供稱：本來我
            是在斗南鎮上，主席乙○○在丁○○家打電話跟我
            講說：「吳銘欽拿菜刀在村裡繞，要找主席乙○○
            輸贏」，主席叫我去帶他過來了解看看什麼事情。
            然戊○○於本院審理時以證人身分具結證稱：我是
            乙○○的司機，丁○○打乙○○的電話，當時是我
            接電話，乙○○不在我旁邊，丁○○告訴我吳銘欽
            要找乙○○「輸贏」，我就打電話給丙○○約他一
            起去找吳銘欽，之後我才跟乙○○連絡，說要去找
            吳銘欽問清楚，乙○○說好，他要去丁○○家等我
            。乙○○於警詢時則供稱：我是於94年10月17日22
            時去丁○○家中，隨後戊○○也至其家中，我就叫
            戊○○去找甲○○及吳銘欽過來，要問他們為何要
            給我死。檢察官提示乙○○之警詢筆錄，詰問證人
            丁○○：為何乙○○說他去你家後，戊○○也有去
            你家，不是在打完人之後才去你家？丁○○雖附和
            證稱：有，那時候約快8 點的時候，戊○○有去我
            家。嗣後又改稱：甲○○回去時，已經快10點多了
            ，我叫乙○○回來，戊○○也有過去我家裡，他跟
            著乙○○後面進來，乙○○叫戊○○去請甲○○過
            來。然審判長再次確認時，丁○○又證稱：乙○○
            是打電話給戊○○交代事情，之前我打電話給陳青
            龍，是戊○○先接電話，之後叫乙○○接電話，我
            把事情告訴乙○○，乙○○來我家後，戊○○在門
            口走廊那邊，沒有進來我家裡，打人之前我沒有看
            到戊○○。由上開乙○○、戊○○之供述筆錄及證
            人丁○○之證述內容觀之：戊○○在毆打甲○○
            之前有無隨著乙○○至丁○○住處？乙○○係當面
            交代或電話交代戊○○找甲○○至丁○○住處？抑
            或戊○○自作主張找甲○○至丁○○住處說清楚？
            乙○○、戊○○、丁○○供述及證述不僅前後不一
            ，相互間之證詞亦出入甚大，實難採信。本件係
            因吳銘欽係放話欲找乙○○「輸贏」而起，甲○○
            、吳銘欽與戊○○並無仇怨，戊○○乃乙○○之專
            用司機，本聽從乙○○指示辦事，實難想像戊○○
            可擅自決定找甲○○至丁○○住處向乙○○解釋。
            再者，乙○○於警詢、檢察官面前及本院審理時均
            坦承係伊指示戊○○去找甲○○至丁○○住處，故
            戊○○於本院審理時之證述，顯係迴護乙○○之詞
            ，不足採信。如依丁○○所述，戊○○於打人之
            前曾隨同乙○○至丁○○住處外面，則乙○○當面
            直接交代戊○○找甲○○前來即可，自無庸再撥打
            電話予戊○○。故丁○○證稱戊○○打人之前，有
            到其住處，乙○○撥打電話要其找甲○○過來云云
            ，與常情有違，難以採信。乙○○、戊○○應係分
            頭先後前往丁○○住處，2 者時間差距，非僅停車
            時間而已。須特別指出者，戊○○於本院審理時
            證稱：接到丁○○電話後，我就打電話給丙○○，
            約他一起去找吳銘欽。乙○○於本院審理時亦供稱
            ：丁○○打電話給我，我是在庄外西伯里朋友住處
            交代戊○○去找甲○○。由上供證顯示，乙○○係
            於接獲丁○○電話後，即在西伯里友人住處指示顏
            忠信將甲○○帶至丁○○住處，戊○○即帶同程宏
            銘等人至甲○○住處，並未隨同乙○○至丁○○住
            處，乙○○則1 人至丁○○住處等候，堪以認定。
        3.戊○○邀同丙○○、「阿華」及4 名姓名年籍不詳之
          成年男子侵入甲○○住處傷害甲○○及毀損物品之過
          程：
          (1)戊○○、丙○○、「阿華」及數名姓名年籍不詳之
            成年男子攜帶鐵管，未經甲○○同意，侵入甲○○
            住處三合院，戊○○、丙○○及「阿華」衝入客廳
            ，不發一語，抓住甲○○，或以鐵管或徒手毆打吳
            駿原頭部、腰背部及右小腿等處，致甲○○受有頭
            部外傷、腰背部挫傷及右小腿脛骨骨折等傷害，並
            毀損甲○○所有之客廳椅子2 張，其餘4 名姓名年
            籍不詳之成年男子，則持鐵管砸毀甲○○所有之車
            號KVZ-581 號機車儀表板面、車燈1 只、後照鏡1
            只、車號SO-4506 號自小客車擋風玻璃車窗5 面、
            住宅鋁門玻璃1 面、農用機大燈1 只、大門門柱1
            座及門柱大燈1 個，並將腳踏車1 部丟至上開自小
            客車車頂，腳踏車車輪歪曲變形等情，業據證人吳
            駿原於檢察官面前及本院審理時迭證明確，前後之
            內容相符，並有財團法人天主教若瑟醫院（以下簡
            稱若瑟醫院）診斷證明書1 紙、現場照片9 張，可
            以證明甲○○受傷及上開物品遭毀損之情形。顏忠
            信、丙○○就侵入甲○○住處毆打甲○○，致吳駿
            原受有上開傷勢，及毀損上開物品等情，均坦白承
            認，戊○○、丙○○夥同他人共同侵入住宅毆人毀
            物之事實，堪認為真。
          (2)關於案發時至甲○○住處毆打甲○○及毀損物品之
            人數，甲○○於檢察官面前及本院審理時均證稱「
            共10人以上」、「開了3 部車子來」。戊○○於警
            詢及本院審理以證人身分均證陳：當時共有7 人前
            往甲○○住處，共乘2 部車子，丙○○和1 個人毆
            打甲○○，其他人毀損甲○○的車輛及東西。程宏
            銘於本院審理時則證稱：只有我、戊○○和「阿華
            」3 人前往，戊○○自己開1 部白色休旅車，我和
            「阿華」坐1 部車；我和「阿華」用椅子和徒手毆
            打甲○○，戊○○在外邊，我們從進去到出來約10
            分鐘。本院認為依戊○○、丙○○之證述，丙○○
            與「阿華」共同毆打甲○○，戊○○在旁邊觀看，
            而戊○○等人進入甲○○住處僅約10分鐘，如僅有
            戊○○、丙○○及「阿華」3 人，勢不可能在10分
            鐘內，傷害甲○○後，又砸毀客廳椅子、機車儀表
            板面、車燈、後照鏡、自小客車玻璃、鋁門玻璃、
            農用機大燈、大門門柱及門柱大燈等物，並將腳踏
            車1 部丟至上開自小客車車頂。且如僅有戊○○、
            丙○○及「阿華」3 人前往，其3 人共乘1 部車輛
            即可，何須駕駛2 部車輛前往？故丙○○證述僅3
            人同往云云，尚難信實。而甲○○於審判長訊問時
            則證稱：我只知道一大群人，究竟有幾個我沒有算
            ，差不多9 個人。依甲○○所述，戊○○等人衝入
            後，隨即持鐵管毆打，信甲○○當時係處於極度驚
            嚇之狀況，實難以注意客廳外之情形，自無法細數
            參與犯案之人數，是甲○○所證共犯人數多寡，亦
            屬有疑。而戊○○聽取乙○○指示後，即負責召集
            人手至甲○○住處，對於召集之人數應最為清楚，
            故戊○○所證共有7 人至甲○○住處，其與丙○○
            、「阿華」進入客廳毆打甲○○，其餘4 名姓名年
            籍不詳之成年男子在外破壞甲○○住處物品，應屬
            真實可信。
          (3)戊○○及丙○○於本院審理時分別證稱：我們沒有
            帶鐵管去，到了現場，戊○○向甲○○說「叔仔，
            我有話跟你說」，甲○○就衝進房間，我們以為他
            要拿武器攻擊我們，才拿椅子毆打甲○○。惟查：
            甲○○見戊○○、丙○○及「阿華」等人持鐵管
              進入甲○○住處客廳，即欲衝入房間，然戊○○
              等人不發一語，抓住甲○○，持鐵管毆打等情，
              業經甲○○於檢察官面前及本院審理時證述明確
              ，前後一致。
            又甲○○至丁○○住處抱怨，吳銘欽欲找乙○○
              「輸贏」，而非直接告知乙○○，甲○○之本意
              顯非對乙○○放話、示威，而係欲透過與乙○○
              之共同友人丁○○介入了解甚而調解糾紛。故顏
              忠信、丙○○及「阿華」進入甲○○住處客廳，
              戊○○如僅向甲○○稱「叔仔，我有話跟你說」
              ，並請甲○○至丁○○住處說明清楚，無任何致
              甲○○恐懼之動作，甲○○當可直接至丁○○住
              處與乙○○溝通，不會如此驚懼，見狀隨即衝向
              房間躲避。是戊○○及丙○○之上開證述，與當
              時情狀不符。
            又戊○○於本院審理時證稱：丁○○打電話說吳
              銘欽要找主席乙○○「輸贏」，乙○○叫我去找
              甲○○或吳銘欽，我跟丙○○說有事情，就是要
              和對方「輸贏」的意思；我進去甲○○家裡，沒
              有問吳銘欽去哪裡，直接叫他叔父，要他去黑文
              （即丁○○）家裡，因為他說吳銘欽約要「輸贏
              」，所以他衝進房間，我們就打他。丙○○於本
              院審理時則證稱：戊○○除了說「叔仔，我有話
              跟你說」外，沒有講其他話，戊○○約我去的時
              候，有說不知道會發生什麼事情，要我自己小心
              一點，提高警覺。故戊○○知悉至甲○○住處是
              要談「輸贏」之事，因而邀同丙○○等6 人前往
              ，事發前亦告知丙○○要與對方「輸贏」，會發
              生事情。戊○○等3 人進入客廳，在甲○○衝入
              房間欲躲避時，如僅係要防備甲○○取得武器攻
              擊，以戊○○等人之人多勢眾、身強體狀，本可
              輕易抓住並制服甲○○，然戊○○等人不僅重打
              甲○○頭部、腰背部及右小腿，致甲○○右小腿
              骨折，復砸毀客廳椅子、機車儀表板面、車燈、
              後照鏡、自小客車擋風玻璃車窗、鋁門玻璃、農
              用機大燈、大門門柱及門柱大燈等物，並將腳踏
              車1 部丟至上開自小客車車頂，均足顯示戊○○
              等人自始即有強入民宅傷害及毀損之預謀，藉以
              警告、威嚇甲○○、吳銘欽父子，徹底屈服吳駿
              原意志，令其不敢反抗，不得再起「輸贏」之意
              ，乖乖聽話。戊○○、丙○○辯稱係因怕甲○○
              衝入房間拿武器攻擊，始毆打甲○○等語，係避
              重就輕之詞，不足採信。
            戊○○於本院審理時又證稱僅用手、腳打甲○○
              ，丙○○則辯稱係以甲○○住處之摺疊椅毆打吳
              駿原，其2 人就係以何物攻擊甲○○，證述並不
              一致。再者，戊○○事前已知悉吳銘欽要跟陳青
              龍拼輸贏，其等前往甲○○住處之目的是要令吳
              駿原措手不及地傷害甲○○及毀損甲○○住處之
              物品，使甲○○至丁○○住處向乙○○下跪道歉
              ，並防止吳銘欽糾眾回打，信戊○○、丙○○等
              人必會攜帶武器，以防萬一。另觀之甲○○受有
              右小腿脛骨骨折之傷害，其所有之椅子2 張、機
              車儀表板面、車燈、後照鏡、自小客車擋風玻璃
              車窗、鋁門玻璃、農用機大燈、大門門柱及門柱
              大燈等物均遭砸毀，僅憑甲○○住處之摺疊椅，
              當不可能造成如此嚴重之破壞。故甲○○所述顏
              忠信、丙○○攜帶鐵管前來，甲○○害怕欲跑入
              房間，戊○○等人不發一語，即持鐵管毆打吳駿
              原及毀損物品等語，應屬真實。戊○○、丙○○
              辯稱其等未攜帶武器云云，即難採信。
            甲○○於本院審理時另證稱：他們有的用鐵管，
              有的用我的打風器毆打我，打風器之後被他們帶
              走了；總共有3 、4 人拖我，有的從後面打，踢
              我的生殖器和全身，我左手、肩胛骨都腫起來。
              然而，戊○○、丙○○均否認使用打風器毆打吳
              駿原。故戊○○等人是否使用打風器毆打甲○○
              ，僅有甲○○之指訴，並無照片或其他證物可以
              佐證。且戊○○、丙○○等人均已攜帶鐵管至吳
              駿原住處，前已敘明，當無再使用打風器毆打吳
              駿原之必要。又甲○○於94年10月18日即至若瑟
              醫院就醫，依前揭診斷證明書之記載，甲○○除
              頭部、腰背部及右小腿遭打傷外，並未記載其他
              傷勢，甲○○嗣後於審判中亦證稱：醫生說生殖
              器部分沒有關係。故本件亦無其他證據足證顏忠
              信等人毆打甲○○生殖器、左手及肩胛骨等部位
              ，甲○○此部分之證述，尚難採信。
        4.戊○○、丙○○強令甲○○至丁○○住處向乙○○下
          跪道歉：
          (1)甲○○於本院審理時證稱：他們打完之後，說主席
            在丁○○家，叫我去跟主席道歉，我當時腳很痛，
            有3 、4 個人拖我到丁○○家門口，他們就開車走
            了，我爬行到乙○○面前，跪下跟乙○○道歉，說
            我錯了，當時我一直唉叫，說我不對，乙○○叫我
            爬起來，說我可以回家了，沒有跟我說什麼，也沒
            有問我為何全身是傷。檢察官訊問證人丁○○：吳
            駿原有無向乙○○下跪道歉？丁○○證稱：有，後
            來乙○○有叫他起來，我看到戊○○開門，甲○○
            腳一跛一跛走進來，頭也有流血。丁○○於本院審
            理時亦證稱：戊○○開門讓甲○○進來，戊○○沒
            有進來，甲○○頭部瘀血，腳一跛一跛的，沒辦法
            正常行走，表情難過、痛苦，頭青臉腫，甲○○跟
            乙○○說對不起，講錯話，我在檢察官那邊有講吳
            駿原向乙○○下跪道歉，然後乙○○叫他起來。程
            宏銘於警詢時則供稱：戊○○叫甲○○去向乙○○
            道歉。是甲○○之上開證述內容，有丁○○、程宏
            銘之供證筆錄可為佐證，當信屬實。從而，戊○○
            、丙○○等人毆打及毀損完畢後，命甲○○至詹德
            文住處向乙○○道歉，甲○○因此被迫至丁○○住
            處向乙○○下跪道歉，乙○○於甲○○下跪道歉後
            ，無任何表示，僅告知甲○○可以回去等情，均為
            真實。
          (2)戊○○、丙○○矢口否認妨害自由之犯行，於本院
            審理時，戊○○復以證人身分證稱：丙○○他們動
            手後，我跟他們說打錯人了，他們就停止了，之後
            我跟甲○○說「叔父，你到黑文家跟乙○○講清楚
            」，甲○○說好，他就自己走路過去，當時他腳一
            跛一跛，眼睛以上流血，表情痛苦，他說很痛。程
            宏銘於本院審理時亦證稱：我忘記打完後戊○○如
            何跟甲○○說，戊○○之前沒有告訴我叫甲○○去
            丁○○住處要做什麼，戊○○只有請甲○○過去隔
            壁，打完甲○○後，甲○○叫我們不要打他，臉色
            不好看，他是一跛一跛走路過去丁○○家裡，我看
            著戊○○和甲○○走過去丁○○家後，我就離開了
            。然而：
            證人丙○○於本院審理時證稱：在警局製作之筆
              錄，均係看完筆錄後才簽名，該警詢筆錄記載之
              內容，與其供述之內容相符。再者，證人丙○○
              先證稱忘記戊○○如何跟甲○○說，隨後卻又堅
              持戊○○只說請甲○○過去隔壁，前後證述即不
              一致。且丙○○聽聞戊○○要甲○○過去隔壁，
              復於目視甲○○、戊○○至丁○○住處後，隨即
              離開現場，顯見丙○○知悉戊○○之目的在令吳
              駿原至丁○○住處，始於目的達成後，才離開現
              場，故丙○○證稱戊○○於案發前未告知伊至吳
              駿原住處之目的為何，難信為真。
            戊○○、丙○○等人至甲○○住處後，即持鐵管
              毆打甲○○，並大肆破壞甲○○住處之物品，其
              意顯在威嚇甲○○，已如前述。戊○○於本院審
              理時亦證稱：丁○○家離甲○○住處約30公尺遠
              ，我跟甲○○走到丁○○住處，看著他走進去詹
              德文家，我就走了。可見甲○○係在戊○○等人
              監督之下，跛行至丁○○住處。而依甲○○、詹
              德文、戊○○、丙○○之證述，甲○○遭戊○○
              等人毆打後，已受有頭部外傷、腰背部挫傷及右
              小腿脛骨骨折等傷害，無法順利行走，亦十分疼
              痛，如未遭受任何脅迫、威嚇，一般人理應會要
              求馬上至醫院就醫，而非拖著傷腳，一跛一跛行
              至丁○○住處，延誤就醫時間。故甲○○顯係畏
              懼再遭受毆打或毀損物品，迫於戊○○等人之強
              暴脅迫下，始跛行至丁○○住處。其向乙○○下
              跪道歉，非出於自發之意願，亦堪認定。戊○○
              、丙○○之前開辯詞，顯係避重就輕，實難採信
              。
          (3)乙○○於本院審理時否認甲○○向其跪下道歉，辯
            稱：甲○○過來，我看他好像被打，我說怎麼會打
            成這樣，我叫他坐，我有請他去醫院云云。戊○○
            於警詢時亦供稱：甲○○進去，我在外面車上，看
            到主席比手勢讓甲○○坐椅子上，甲○○也隨著坐
            在椅子上。丁○○於本院審理時亦證稱：戊○○帶
            甲○○去我家時，他說大家坐下說。然嗣後又改稱
            ：戊○○叫甲○○蹲下說，因為我們坐在矮椅子上
            ，甲○○腳在痛，好像跪下，乙○○就過去扶他起
            來，坐在椅子上，我看到就說怎麼變成這樣，陳青
            龍沒有說什麼，看到甲○○受傷難過，就叫他先去
            醫院。然而：
            戊○○於本院審理時以證人之身分證稱：我帶吳
              駿原去丁○○家門口，看他走進去丁○○家裡，
              我就走了。從而，戊○○是否確實看清楚甲○○
              進入丁○○住處後之情形，實令人懷疑。其於警
              詢中供述之真實性，即有可議。
            甲○○於本院審理時堅決證稱：乙○○沒有扶我
              坐在椅子上，如果他有碰到我，我會夭壽。而詹
              德文於本院審理時，就戊○○究係叫甲○○坐下
              抑或蹲下談話，甲○○究竟有無跪下向乙○○道
              歉，證述不清且前後不一。丁○○於審判中復證
              實了於偵訊中「檢察官訊問：甲○○是否有向陳
              青龍下跪道歉？答稱：有，後來乙○○有叫他起
              來。」這段話之真實可信。丁○○就其何以於檢
              察官面前為上開證述，而於本院審理時又為不同
              證述，於審理時其無法提出合理之解釋。且檢察
              官於詰問乙○○看到甲○○受傷有無詢問原因，
              丁○○先證稱：乙○○沒有說什麼，看到甲○○
              受傷難過，就叫他先去醫院；然嗣後又改稱：陳
              青龍說甲○○你怎麼被打成這樣，甲○○說顏忠
              信打他；然審判長訊問：那時候是否知道是誰打
              的？丁○○復改稱：不知道誰打的，我人在裡面
              看電視。故丁○○於本院審理時，就甲○○至其
              住處後之情形，證述一再反覆不一。丁○○於審
              理期日，係搭乘乙○○駕駛之車輛前來法院，其
              復為乙○○僱用駕駛機具種植馬鈴薯，業據證人
              丁○○證述明確。是丁○○於本院審理時，極可
              能因受到乙○○之人情壓力，而為上開迴護陳青
              龍之證述，丁○○於本院審理時之上開證述，即
              難採信。又甲○○當時已遭戊○○等人毆打成傷
              ，且受傷程度不輕，乙○○、戊○○等人之目的
              ，若非要當面屈辱甲○○，命其下跪向乙○○道
              歉，自無須以毆打毀物，逼迫甲○○過去丁○○
              住處。從而，甲○○所述其跪下向乙○○道歉，
              乙○○見其受傷，無任何反應等情，應屬真實。
          (4)又甲○○雖證稱：他們打完之後，把我拖到我家門
            口，要我去跟主席道歉，我沒辦法自己走，他們把
            我拖到丁○○家門口丟著，整個過程還一直用打風
            器、鐵管打我，我就昏了，到黑文家，我就爬進去
            跪下跟主席道歉。然而，戊○○、丙○○及丁○○
            於本院審理及檢察官面前均證稱甲○○係跛行至詹
            德文住處。甲○○另證稱：我家庭院是泥土路，出
            來到丁○○家則是鋪設瀝青的路，我沒有穿鞋，他
            們拖行我並沒有受傷，我穿牛仔褲。但甲○○如遭
            戊○○等人拖行於柏油路上，手、腳部位必會因遭
            摩擦而受有傷害，然甲○○於案發當日僅受有頭部
            外傷、腰背部挫傷及右小腿脛骨骨折等傷害，有上
            開診斷證明書可證，甲○○手、腳部位均無擦傷，
            故甲○○所述遭拖行之過程，並無其他證據可佐。
            而甲○○所受右小腿脛骨骨折之傷害，是否會導致
            其完全無法行走，亦無證據可明。再者，戊○○等
            人之目的在將甲○○帶至丁○○住處向乙○○下跪
            道歉，於甲○○住處毆打甲○○、砸毀物品，即可
            致甲○○害怕，被迫與其等前往丁○○住處，顏忠
            信等人自無再拖行、毆打甲○○之必要。故甲○○
            所為之上開證述，極可能係為強化乙○○、戊○○
            、丙○○等人之惡性，所為誇大之陳述，本院不採
            。
        5.乙○○與被告戊○○、丙○○、「阿華」及4 名姓名
          年籍不詳之成年男子就上開犯行有犯意聯絡：
          (1)按「教唆犯係指僅有教唆行為者而言，如於實施犯
            罪行為之際，當場有所指揮，且就其犯罪實施之方
            法，以及實施之順序，有所計劃，以促成犯罪之實
            現者，則其擔任計劃行為之人，與加工於犯罪之實
            施初無異致，即應認為共同正犯，而不能以教唆犯
            論。又如在正犯實施前曾參加計劃，其後復參加構
            成犯罪事實之一部者，即屬分擔實施之犯罪行為，
            亦應認為共同正犯，而不能以幫助犯論。」「刑法
            上之教唆犯，係指僅有教唆行為者而言。倘係首議
            人且參加謀議就其犯罪實施之方法以及實施之程度
            有所計劃，以促成犯罪之實現，復提供犯罪工具並
            約定事成朋分贓款，則該首議人推由其他之人實施
            犯罪行為，即為共同正犯而非教唆犯。」最高法院
            著有45年臺上字第473 號判例要旨、71年度臺上字
            第5841號判決要旨可茲參照。
          (2)戊○○、丙○○、「阿華」及該4 名姓名年籍不詳
            之成年男子與甲○○、吳銘欽素無冤仇，自無傷害
            、毀損、強押甲○○之動機。而乙○○、戊○○亦
            坦承本件糾紛之起因乃吳銘欽欲找乙○○「輸贏」
            ，乙○○接獲丁○○電話，得知吳銘欽放話欲找其
            「輸贏」，立即命戊○○前往甲○○住處將甲○○
            帶到丁○○住處，戊○○亦馬上召集丙○○、「阿
            華」及其餘4 名姓名年籍不詳之成年男子，持鐵管
            一同侵入甲○○住處傷人毀物，強令甲○○跛行至
            丁○○住處向乙○○下跪道歉。而乙○○於指示顏
            忠信後，即前往丁○○住處等候戊○○等人將吳駿
            原帶來，亦經乙○○於本院審理時供述明確。由此
            過程可知，乙○○就傷害、毀損及強押甲○○至詹
            德文住處等情，應已對戊○○有所指示，戊○○始
            得於短時間內，立即召集人馬將甲○○帶至丁○○
            住處。
          (3)又丙○○等人監控甲○○跛行至丁○○住處後，即
            離開現場，戊○○將甲○○帶至丁○○住處門口，
            開門讓甲○○進入後，亦離開丁○○住處，已如前
            述。戊○○及丙○○未隨甲○○進入丁○○住處，
            命令甲○○如何向乙○○道歉，乙○○則安坐在詹
            德文住處客廳，接受甲○○之下跪道歉。顯示顏忠
            信、丙○○等人之任務，僅需將人帶至丁○○住處
            即可，戊○○亦確信其已完成任務，乙○○無其他
            指示，需其在旁伺候，始自行離去。故戊○○、程
            宏銘等人強行侵入住宅毆打甲○○、毀損物品及強
            押甲○○至丁○○住處等行為，均在乙○○與顏忠
            信等人犯意聯絡之範圍，應堪認定。
          (4)辯護人雖為乙○○辯護稱：乙○○在丁○○住處撥
            打電話予戊○○請甲○○到丁○○住處商談，並未
            指示要強押甲○○過來，丁○○亦證稱乙○○沒有
            告訴戊○○如甲○○不從時，要如何處理，本件傷
            害應該是丙○○、「阿華」在現場另行起意為之，
            且依戊○○之證述，戊○○是以自己的意思找程宏
            銘去甲○○住處，不能因戊○○是乙○○之司機而
            推論乙○○有傷害、恐嚇行為有任何指示或參與。
            本院認為：
            乙○○於接獲丁○○電話後，即在西伯里友人住
              處與戊○○謀議，指示戊○○將甲○○帶至詹德
              文住處，至丁○○住處後未再撥打電話予戊○○
              ；丁○○證稱乙○○在其住處撥打電話予戊○○
              ，及戊○○證稱自行決定要將甲○○帶至丁○○
              住處等語，均不足採信，已敘明如前。
            乙○○在丁○○住處，見到甲○○頭部流血，跛
              行至其面前，表情痛苦，向其下跪道歉，如陳青
              龍並未指示戊○○等人教訓甲○○，而僅要其等
              將甲○○帶至丁○○住處「商談」，則戊○○等
              人擅作主張毆打甲○○，係出乎乙○○意料之外
              ，甚至可說是為乙○○招惹麻煩，乙○○見吳駿
              原傷勢如此嚴重，理應十分驚訝，立即叫救護車
              將甲○○送醫急救，並召喚戊○○詢問發生原因
              ，給予戊○○斥罵一翻，請求甲○○之原諒，始
              符合常情。然乙○○見甲○○受傷如此嚴重，並
              未表示關心之意，亦未立即將甲○○送醫急救，
              甲○○係自行撥打電話予友人，請友人叫救護車
              送醫等情，業經認定為實，論述如前。且戊○○
              於本院審理時另證稱：當天我離開丁○○住處後
              2 小時後，約晚上1 點多才和乙○○聯絡。故陳
              青龍在丁○○住處，見甲○○受傷，仍安然接受
              甲○○下跪道歉，未詢問甲○○為何受傷，亦未
              立即就甲○○為何受傷，詢問或斥責戊○○，吳
              駿原受傷顯係在乙○○預料之內。而戊○○、程
              宏銘等人侵入甲○○住處後，即持鐵管毆打吳駿
              原及毀損物品，何有事先留情之餘地，實難認陳
              青龍僅指示戊○○等人請甲○○至丁○○住處商
              談事情。從而，戊○○等人侵入甲○○住處，毆
              傷甲○○及毀損物品後，強押甲○○至丁○○住
              處向乙○○下跪道歉，均係依乙○○之指使無疑
              。
            本件糾紛係因甲○○與乙○○噴灑農藥一事而起
              ，戊○○為乙○○所專用之司機，聽令於乙○○
              ，本案亦係依乙○○之指使，帶人侵入甲○○住
              處，傷人毀物，逼迫甲○○至丁○○住處，吳駿
              原至丁○○住處後，下跪道歉之對象亦為乙○○
              ，均足顯示乙○○於本件犯行，係基於主導指使
              之地位，而與戊○○、丙○○、「阿華」及4名
              姓名年籍不詳之成年男子犯意聯絡，乙○○嗣後
              亦依計畫內容，至丁○○住處等候，依前揭判例
              要旨，乙○○自屬共同正犯甚明。辯護人上開辯
              護意旨，為本院所不採。
          (5)又丙○○於本院審理時另證稱：我認識乙○○，但
            不太熟，在案發之前沒有跟乙○○講過話；我不知
            道戊○○叫我過去作什麼。惟按「共同正犯之意思
            聯絡，不限於事前有所協議，其於行為當時，基於
            相互之認識，以共同犯罪之意思參與者，亦無礙於
            共同正犯之成立，且其表示之方法，不以明示通謀
            為必要，即相互間有默示之合致，亦無不可。」最
            高法院著有92年度臺上字第3724號判決要旨可參。
            丙○○、「阿華」及其他4 名姓名年籍不詳之成年
            男子雖未與乙○○就犯行直接謀議，然乙○○與顏
            忠信謀議後，由戊○○召集丙○○、「阿華」及4
            名姓名年籍不詳之成年男子，戊○○於進入甲○○
            住處前，亦曾告知丙○○等人至甲○○住處係要與
            對方「輸贏」，之後共同持鐵管前往甲○○住處，
            丙○○等人於甲○○步行至丁○○住處後，隨即離
            開現場，顯見丙○○等人亦知悉此行之目的即在令
            甲○○至丁○○住處向乙○○下跪道歉，故乙○○
            、戊○○與丙○○、「阿華」及4 名姓名年籍不詳
            之成年男子，就本案犯行，相互間有默示之合致，
            而有犯意聯絡，亦堪認定。
、論罪科刑之理由：
    一按行為後法律有變更者，適用行為時之法律。但行為後之
      法律有利於行為人者，適用最有利於行為人之法律，現行
      刑法第2 條第1 項定有明文。被告乙○○、戊○○及丙○○行為後，刑法業於94年1 月7 日修正，於94年2 月2 日
      公布，並於95年7 月1 日施行，是本件被告乙○○、戊○○及丙○○行為後，法律已有變更。又參酌最高法院95年
      5 月23日第8 次刑事庭會議決議，現行刑法第2 條第1 項
      之規定，係規範行為後法律變更所生新舊法律比較適用之
      準據法，於修正後刑法施行後，應適用修正後刑法第2 條
      第1 項之規定，本於統一性及整體性原則，綜其全部罪刑
      之結果，為「從舊從輕」之比較。本案關於新舊法比較及
      法律之適用，均詳如附表所示。本件經綜合比較結果，應
      適用修正前之刑法。
    二乙○○指示戊○○、丙○○等人侵入甲○○住宅，故意持
      鐵管毆打甲○○成傷，並毀損甲○○住處之物品，甲○○
      害怕再遭毆打或毀損物品，在戊○○、丙○○等人之監控
      下，行動自由意志受剝奪，而依命跛行至丁○○住處，向
      乙○○下跪道歉，核被告3 人所為，均係犯刑法第306 條
      第1 項無故侵入他人住宅罪、第277 條第1 項傷害罪、第
      354 條毀損罪及第302 條第1 項妨害自由罪。
    三檢察官雖認被告乙○○、戊○○、丙○○強令甲○○下跪
      道歉行無義務之事，另構成刑法第304 條第1 項強制罪。
      惟按「刑法第三百零二條第一項及第三百零四條第一項之
      罪，其所保護之法益均為被害人之自由，而私行拘禁，及
      不外以強暴、脅迫為手段，其罪質本屬相同，惟第三百零
      二條第一項之法定刑，既較第三百零四條第一項為重，則
      以私行拘禁之方法妨害人自由，縱其目的在使人行無義務
      之事，或妨害人行使權利，仍應逕依第三百零二條第一項
      論罪，並無適用第三百零四條第一項之餘地。」最高法院
      29年上字第3757號判例要旨可茲參照。乙○○、戊○○、
      丙○○剝奪甲○○之自由，強令其至丁○○住處，向乙○○下跪道歉，行無義務之事，依上開判例之見解，妨害自
      由罪及強制罪，2 者罪質相同，應逕依刑法第302 條第1
      項論罪，不再論以同法第304 條第1 項之強制罪，檢察官
      認被告3 人另構成刑法第304 條第1 項強制罪，容有違誤
      ，併此敘明。
    四被告乙○○、戊○○、丙○○、「阿華」及4 名不詳姓名
      年籍之成年男子間，就無故侵入住宅、傷害、毀損及妨害
      自由犯行，具有犯意聯絡、行為分擔，為共同正犯。起訴
      書認被告乙○○係屬教唆犯，尚有未洽，理由如前所述，
      到庭檢察官亦更正認被告乙○○應為共同正犯，併此敘明
      。
    五被告3 人無故侵入住宅、毀損及傷害甲○○，係在使甲○○害怕，行動自由受到壓制，而依其等指示前往丁○○住
      處向乙○○道歉，被告3 人無故侵入住宅、毀損、傷害及
      妨害自由行為間，有方法、結果之牽連關係，應依修正前
      刑法第55條規定，從一重論以刑法第302 條第1 項妨害自
      由罪論處。
    六本院審酌：被告乙○○案發時係雲林縣斗南鎮代表會主席
      ，與甲○○因噴灑農藥發生爭執，不思以正常方式與甲○○溝通，解決糾紛，竟指使戊○○糾眾侵入甲○○住處毆
      打甲○○，毀損甲○○之物品，令甲○○向其下跪道歉，
      以強凌弱，行為野蠻，惡性非輕，甲○○因而受有頭部外
      傷、腰背部挫傷及右小腿脛骨骨折等傷害，宅內多項物品
      毀損，連腳踏車都被扔上車頂，現場凌亂不堪，足認所受
      損害不輕，亦可認被告等人犯罪情節囂張。被告乙○○於
      本案係處於主導之地位，犯罪情節較重，被告3 人事後未
      為任何賠償，被告戊○○、丙○○坦承侵入住宅、傷害、
      毀損等犯行，然否認妨害自由之犯行，被告乙○○則矢口
      否認為上開犯行，毫無悔意，犯後態度不佳等一切情狀，
      分別量處如主文所示之刑。
肆、不另為無罪諭知部分：
    一公訴意旨另以: 被告乙○○、戊○○、丙○○及其他姓名
      不詳之人基於恐嚇之犯意聯絡，至甲○○住處，由姓名年
      籍不詳之同夥1 人持類似玩具手槍之不明物體，恫嚇甲○○：去向主席道歉，不然要將你烤掉等語，致甲○○心生
      畏懼，致生危害於生命、身體安全，因認被告3 人就此部
      分涉犯刑法第305 條之恐嚇罪嫌。
    二按「犯罪事實應依證據認定之，無證據不得認定犯罪事實
      。」刑事訴訟法第154 條第2 項定有明文。又「檢察官對
      於起訴之犯罪事實，應負提出證據及說服之實質舉證責任
      。倘其所提出之證據，不足為被告有罪之積極證明，或其
      指出證明之方法，無從說服法院以形成被告有罪之心證，
      基於無罪推定之原則，自應為被告無罪判決之諭知。」「
      告訴人之告訴，係以使被告受刑事訴追為目的，是其陳述
      是否與事實相符，仍應調查其他證據以資審認。」最高法
      院92年臺上字第128 號、52年臺上字第1300號判例要旨可
      茲參照。
    三被告戊○○、丙○○均否認持槍向甲○○表示要將其烤掉
      。甲○○雖於檢察官面前證稱：乙○○找了10個以上的男
      子拿鐵管到我家裡毆打我，還有砸車，我當時被打到腳都
      骨折，他們還說要叫我去向乙○○下跪道歉，不然就要把
      我「開掉」（殺死）。然甲○○於本院審理時證稱：當時
      有人把我拖到門口說「開掉」，意思就是拿槍要斃掉的意
      思，但憑良心講沒有人拿類似槍的東西出來，只有聽說「
      開掉」。從而，證人甲○○於本院審理時已確認案發時，
      戊○○等人並未攜帶類似槍枝之物恫嚇伊。又戊○○等人
      究係僅恫稱「開掉」，抑或恫稱：去向主席道歉，不然就
      要將其「開掉」等語，甲○○前後證述亦有不一，難認無
      瑕疵可指。檢察官復未能提出其他證據，證明戊○○、丙○○有持類似槍枝之物恫嚇甲○○去向乙○○道歉，不然
      要將其烤掉，是尚難僅憑甲○○此部分有瑕疵之指訴，遽
      認被告乙○○、戊○○、丙○○有恐嚇之犯行。
    四綜上所述，檢察官所提出之證據，或其指出證明之方法，
      未能使本院之心證達到確信其為真實之程度，就被告乙○○、戊○○、丙○○是否涉犯恐嚇犯行，仍有合理懷疑之
      存在，揆諸前揭法條及判例意旨，就此部分犯行，原應為
      被告3 人無罪判決之諭知，然檢察官認此部分與前開有罪
      部分，有牽連犯之裁判上一罪之關係，爰不另為無罪之諭
      知。
伍、適用之法律：
    依刑事訴訟法第299 條第1 項前段，刑法第2 條第1 項前段
    、第28條（修正後）、第277 條第1 項、第302 條第1 項、
    第306 條第1 項、第354 條、第55條（修正前）、罰金罰鍰
    提高標準條例第1 條前段，判決如主文。
中　　華　　民　　國　　96　　年　　3 　　月　　30　　日
                  刑事第五庭    審判長法  官 侯 廷 昌
                                      法  官 藍 家 偉
                                      法  官 楊 欣 怡
以上正本證明與原本無異。
如不服本判決，應於判決收受後10日內，向本院提出上訴狀（須
附繕本）。
                                      書記官 洪 秀 虹
中　　華　　民　　國　　96　　年　　4 　　月　　2 　　日
附錄法條：
中華民國刑法第277條
傷害人之身體或健康者，處3年以下有期徒刑、拘役或1千元以下
罰金。
犯前項之罪因而致人於死者，處無期徒刑或7年以上有期徒刑；
致重傷者，處3年以上10年以下有期徒刑。
中華民國刑法第302條
私行拘禁或以其他非法方法，剝奪人之行動自由者，處5年以下
有期徒刑、拘役或300元以下罰金。
因而致人於死者，處無期徒刑或7年以上有期徒刑，致重傷者，
處3年以上10年以下有期徒刑。
第 1 項之未遂犯罰之。
中華民國刑法第306條
無故侵入他人住宅、建築物或附連圍繞之土地或船艦者，處1年
以下有期徒刑、拘役或300元以下罰金。
無故隱匿其內，或受退去之要求而仍留滯者，亦同。
中華民國刑法第354條
毀棄、損壞前二條以外之他人之物或致令
不堪用，足以生損害於公眾或他人者，處二年以下有期徒刑、拘
役或五百元以下罰金。
附表：
┌────────┬────────┬────────┬─────────────┐
│法        條    │修正前規定      │修正後規定      │新舊法之適用              │
├────────┼────────┼────────┼─────────────┤
│刑法第277 條第1 │罰金罰鍰提高標準│刑法施行法第1 條│(一)適用修正前刑法。        │
│項、第302條第1項│條例第1 條前段之│之1 規定：中華民│(二)本件被告所犯刑法第277 條│
│、第306條第1項、│規定：依法律應處│國94年1 月7 日刑│  第1 項、第302 條第1 項、│
│第354條法定刑關 │罰金、罰鍰者，就│法修正施行後，刑│  第306 條第1 項及第354 條│
│於罰金部分：罰金│其原定數額得提高│法分則編未修正之│  之罪法定刑均有罰金刑（第│
│罰鍰提高標準條例│為2 倍至10倍。  │條文定有罰金者，│  277 條第1 項：銀元1,000 │
│第1條前段、現行 │現行法規所定貨幣│自94年1 月7 日刑│  元以下，第302 條第1 項、│
│法規所定貨幣單位│單位折算新臺幣條│法修正施行後，就│  第306 條第1 項均為銀元30│
│折算新臺幣條例第│例第2 條規定：現│其所定數額提高為│  0 元以下, 第354 條：銀元│
│2條、刑法第33條 │行法規所定金額之│30倍，但72年6 月│  500 元以下），且為刑法分│
│第5款           │貨幣單位為圓、銀│26日到94年1 月7 │  則編未修正之條文而定有罰│
│                │元或元者，以新臺│日新增或修正之條│  金刑者，於刑法施行法第1 │
│                │幣元之3 倍折算之│文，就其所定數額│  條之1 修正增訂前，其貨幣│
│                │。              │提高為3 倍。    │  單位為銀元，是被告所犯刑│
│                │刑法第33條第5 款│刑法第33條第5 款│  法第277 條第1 項、第302 │
│                │規定：罰金：1 元│規定：罰金：新臺│  條第1 項、第306 條第1 項│
│                │以上。          │幣1,000 元以上，│  及第354 條之罪罰金刑之提│
│                │                │以百元計算之。  │  高標準，於適用罰金罰鍰提│
│                │                │                │  高標準條例第1 條前段及現│
│                │                │                │  行法規所定貨幣單位折算新│
│                │                │                │  臺幣條例第2 條規定換算為│
│                │                │                │  新臺幣時，第277 條第1 項│
│                │                │                │  法定刑罰金部分，應為罰金│
│                │                │                │  新臺幣6,000 元以下至30,0│
│                │                │                │  00元以下；第302 條第1 項│
│                │                │                │  及第306 條第1 項法定刑罰│
│                │                │                │  金部分均為罰金新臺幣1,80│
│                │                │                │  0 元以下至9,000 元以下；│
│                │                │                │  第354條之法定罰金部分應 │
│                │                │                │  為3, 000以下至15,000元以│
│                │                │                │  下（乘以2 至10，再乘以3 │
│                │                │                │  ）。 如適用刑法施行法第1│
│                │                │                │   條之1 規定提高30倍，刑 │
│                │                │                │  法第27 7條第1 項罰金刑則│
│                │                │                │  為罰金新臺幣30,000元以下│
│                │                │                │  ，刑法第302 條第1 項、第│
│                │                │                │  306 條第1 項則為新臺幣9,│
│                │                │                │  000 元以下，刑法第354 條│
│                │                │                │  則為罰金新臺幣15,000元以│
│                │                │                │  下（乘以30），故關於法定│
│                │                │                │  刑為罰金部分之提高標準，│
│                │                │                │  新法並非較有利於被告，本│
│                │                │                │  案關於刑法第277 條第1 項│
│                │                │                │  、第30 2條第1 項、第306 │
│                │                │                │  條第1 項及第354 條之罪法│
│                │                │                │  定刑罰金提高標準部分，應│
│                │                │                │  依刑法第2 條第1 項前段規│
│                │                │                │  定，適用行為時之法律即罰│
│                │                │                │  金罰鍰提高標準條例第1 條│
│                │                │                │  前段及現行法規所定貨幣單│
│                │                │                │  位折算新臺幣條例第2 條之│
│                │                │                │  規定。                  │
│                │                │                │(三)法定刑罰金部分，依修正前│
│                │                │                │  刑法第33條第5 款規定，及│
│                │                │                │  罰金罰鍰提高標準條例第1 │
│                │                │                │  條前段提高後，再依現行法│
│                │                │                │  規所定貨幣單位折算新臺幣│
│                │                │                │  條例第2 條換算為新臺幣時│
│                │                │                │  ，為新臺幣6 元以上至30元│
│                │                │                │  以上，依修正後刑法第33條│
│                │                │                │  第5 款規定，為新臺幣1,00│
│                │                │                │  0 元以上，修正後刑法第33│
│                │                │                │  條第5 款規定並非較有利於│
│                │                │                │  被告，依刑法第2 條第1 項│
│                │                │                │  前段規定，應適用修正前刑│
│                │                │                │  法第33條第5 款規定。    │
├────────┼────────┼────────┼─────────────┤
│刑法第28條      │二人以上共同實施│二人以上共同實行│(一)適用修正後之刑法。      │
│共同正犯        │犯罪之行為者，皆│犯罪之行為者，皆│(二)修正後之刑法將原來共同正│
│                │為正犯。        │為共犯。        │  犯之共同「實施」犯罪，改│
│                │                │                │  為「實行」犯罪，剔除完全│
│                │                │                │  未參與犯罪相關行為之實行│
│                │                │                │  的陰謀共同正犯及預備共同│
│                │                │                │  正犯，屬行為可罰性要件之│
│                │                │                │  變更，為法律之變更，應依│
│                │                │                │  刑法第2 條第1 項規定為比│
│                │                │                │  較適用。本案被告已著手實│
│                │                │                │  行犯罪，無論依修正前後之│
│                │                │                │  規定，皆構成共同正犯對被│
│                │                │                │  告而言並無有利或不利之情│
│                │                │                │  形，新舊法處罰之輕重相同│
│                │                │                │  ，即無比較適用之問題，非│
│                │                │                │  刑法第2 條所指之法律有變│
│                │                │                │  更，即無本條之適用，應依│
│                │                │                │  一般法律適用原則，適用裁│
│                │                │                │  判時法（最高法院95年度第│
│                │                │                │  21次刑事庭會議參照）。是│
│                │                │                │  被告行為後，法律並無變更│
│                │                │                │  ，應適用修正後之刑法第28│
│                │                │                │  條。                    │
├────────┼────────┼────────┼─────────────┤
│刑法第55條      │犯一罪而其方法或│已刪除          │(一)適用修正前之刑法。      │
│牽連犯          │結果之行為犯他罪│                │(二)本件事實，被告等3 人無故│
│                │名者，從一重處斷│                │  侵入甲○○住宅、毀損及傷│
│                │。              │                │  害甲○○，其目的在於妨害│
│                │                │                │  甲○○之自由，故被告等3 │
│                │                │                │  人無故侵入住宅、毀損及傷│
│                │                │                │  害之犯行，與所犯妨害自由│
│                │                │                │  間，顯有方法、結果之牽連│
│                │                │                │  關係，依修正前刑法第55條│
│                │                │                │  規定，應從一重處斷，於適│
│                │                │                │  用修正後刑法時應分論併罰│
│                │                │                │  ，修正後刑法之規定並非較│
│                │                │                │  有利於被告，依刑法第2 條│
│                │                │                │  第1 項前段規定，仍應適用│
│                │                │                │  修正前刑法第55條後段規定│
│                │                │                │  ，從一較重之罪論處。    │
└────────┴────────┴────────┴─────────────┘
